【裁判字號】    92,上訴,650
【裁判日期】    921225
【裁判案由】    妨害性自主罪
【裁判全文】
臺灣高等法院臺中分院刑事判決                  九十二年度上訴字第六五號
    上  訴  人
    即  被  告  丙○○
    選任辯護人  黃興木
    選任辯護人  楊錫楨
右上訴人因妨害性自主罪案件，不服臺灣彰化地方法院九十一年度易字第九九三號中
華民國九十二年二月二十一日第一審判決（起訴案號：臺灣彰化地方法院檢察署九十
一年度偵字第四九四三號），提起上訴，本院判決如左：
    主      文
原判決撤銷。
丙○○連續對於十四歲以上未滿十六歲之男子為猥褻之行為，處有期徒刑壹年。
    事      實
一、丙○○與甲○（民國七十四年十二月二十七日生，警訊中代號0000－000
    0，真實姓名資料詳見卷附對照表）祖父係舊識，故平日與甲○家人時常往來，
    甲○均以「叔公」尊稱丙○○，詎丙○○竟基於與十四歲以上未滿十六歲男子猥
    褻之概括犯意，先於民國八十九年七月某日（非假日）下午十四時、十五時左右
    ，至甲○住處（住址詳前述對照表），利用甲○父母均不在家，其與甲○單獨在
    一樓客廳閒話家常之機會，假關心課業為名，隔著衣物用手撫摸甲○生殖器約一
    分多鐘，嗣於同年八月下旬前某日下午十四時、十五時左右，又以同一方式，在
    甲○住家一樓客廳沙發上，抱住甲○撫摸甲○生殖器之下體部位，歷時亦約一分
    多鐘，前後共計二次，嗣因甲○感到不安且心生排斥，均假藉種種理由回拒丙○
    ○之電話及邀請，九十年四、五月間某日，丙○○又來電邀甲○外出吃飯，甲○
    回絕並告之其母有受肢體騷擾，其父親即於丙○○來電時警告其不要再來電，丙
    ○○始未再與甲○來往。惟於九十一年七月二日上午九時多，丙○○又打電話至
    甲○住處約其外出，適甲○之父（真實姓名資料詳見卷附對照表）在旁，得知丙
    ○○又與甲○聯絡，甚為氣憤，甲○始將被猥褻之詳細經過告知其父母，其父乃
    報警處理。
二、案經甲○之父訴由彰化縣警察局移送臺灣彰化地方法院檢察署檢察官偵查起訴。
    理      由
一、訊據被告丙○○固不否認確有於八十九年七、八月間，前去甲○住處擁抱甲○各
    一次，一次從正面抱，一次從背面抱，並有撫摸甲○頭部及背部，且其手於放下
    之際，可能無意間碰到甲○之生殖器等事實，惟其矢口否認有故意撫摸甲○之生
    殖器而猥褻甲○之犯行，辯稱：八十九年間，正逢甲○課業繁忙，伊前去關心甲
    ○的狀況，且基於長輩鼓勵之意，始抱抱甲○，並摸摸其頭部及背部，伊只是基
    於關心的立場，並無猥褻被害人之意云云。
二、惟查：告訴人即甲○於九十一年七月九日第一次警訊中即指訴稱：被告於八十九
    年七月間曾至伊家，利用其父母不在家之機會，觸摸其性器官（見彰化縣警察局
    刑卷）；於九十一年八月二十二日偵訊時亦稱被告利用其父母不在家，抱住伊，
    重點在撫摸其下體，所以認為被告猥褻他等語（九十一年度偵字第四九四三號卷
    第十四頁正面倒數第三～五行）；於原審亦明確指稱：被告是從後面抱住伊，故
    意觸碰到伊下體，係隔著褲子摸伊陰莖（原審卷第六十七頁）；被害人甲○之父
    於九十一年七月九日警局詢問亦指述稱：在前來警局報案之前，伊曾經於九十一
    年七月八日晚間約丙○○至伊家，伊質疑被告性侵害甲○之事，被告曾對其夫婦
    二人道歉並下跪，且提出想要彌補的懺悔之意，希望能夠讓時間淡忘一切，並說
    未來他不會再這樣做了（同前彰化縣警察局刑卷）；依卷附錄音帶譯文內容，被
    害人之父、母亦一再詢問被告身為長輩，其全家人對其亦敬重有加，為何對小孩
    性侵害？被告先是表示：「這裡一點意思，拿給小孩買」，續又稱：「我很後悔
    ，我也是很痛苦，我現在看要怎麼樣才能彌補，過去就過去了，我不會再這樣了
    」、「抱歉」，其間被告亦曾下跪以示悔意，由被告字裡行間及下跪、道歉等種
    種動作，顯示告訴人之指訴絕非無中生有或單純之誤會，況被告於警訊中亦坦承
    ：伊確曾於八十九年七月及八月間某日之十四、十五時許，乘被害人甲○父母不
    在家時，騎車至被害人甲○住處，於其住處一樓客廳沙發與甲○聊天，並在無意
    識下，用手撫摸甲○．．．下體共二次，伊均係隔著褲子摸甲○之下體，並沒有
    伸進褲子內摸，伊並不知道為什麼要如此做，且事後甲○之父母發現後，伊確有
    於九十一年七月八日二十時許，帶水果及紅包新台幣一萬元到甲○家中，為其觸
    摸甲○性器官一事，向甲○父母道歉，當時伊確有下跪等事實，其於警訊中就猥
    褻甲○之時間、地點、方式、次數、猥褻時之心態及被發現後下跪道歉等之過程
    ，均已供述詳細，雖被告辯稱伊警訊筆錄曾稱係無意識下所為云云，然經本院調
    取被告警訊之錄影帶勘驗摘錄其問答之概要內容亦顯示：被告確已坦承約於八十
    九年七、八月．．．下午二、三點，前後有用手摸甲○下體二次，雖其又稱伊是
    無意識，但經警員詢問：「無意識下是何意思」？則答：「我長期服用精神科的
    藥，臥病在床，我承受壓力非常大」；再問：「你那天有吃嗎」？答：「是」。
    接著又問：「那是每天都在「無意識下」？答：「就是自己不知為為何會做這樣
    的事．．．」，再問：「你之前所講的這二次你從小孩的身體摸到下體？有沒有
    經過小孩的同意」？答：．．．他也沒有怎樣，．．．也沒有反對（見本院卷第
    一三八～一四三、一五０～一五四頁）；是由被告於警局詢問時之對答明確，顯
    示其意識狀況清楚，被告亦坦稱伊瞭解警察問話的意義及內容，只是精神狀況緊
    張而已（本院卷第一六四頁）；足見被告於警訊筆錄所述，確係其出於自由意識
    下之陳述，並無不正取供之情形，而本件被告經原審囑託財團法人長庚紀念醫院
    高雄分院精神科鑑定其目前及案發當時之精神狀況，經該院根據被告過去病史、
    精神狀態學檢查、心理衡鑑及陰莖膨脹測量之心理生理檢查、實驗室檢驗（包括
    一般生化及荷爾蒙抽血及腦波檢查）等結果判斷林員之整體認知功能正常，目前
    及案發當時之精神狀態尚屬正常；亦有長庚醫院高雄分院精神鑑定報告書一份附
    卷可參，被告警訊中自白有撫摸甲○下體部分、甲○沒有反應，與被害人甲○供
    述稱有遭被告撫摸生殖器及因心裡不安不知如何反應，故未拒絕或反抗等語（同
    前偵卷第十四頁正面）；互核又無矛盾，再參以被告事後向甲○父母又下跪又道
    歉，若非確有其事又何必祈求對方之原諒等情，足見被告之自白與事實相符，堪
    足採信。
三、雖被告於其後均否認有撫摸被害人生殖器之情形，並改口辯稱只有抱抱被害人，
    並撫摸被害人頭部及背部，可能是手放下時不小心有碰到被害人下體云云，然此
    與其前於警訊時之供述，顯相出入，且被害人當時已是近十五歲之青少年男子，
    被告若非對其心存不軌，於擁放甲○後雙手自然放開，豈會無端碰觸到甲○生殖
    器？以被告任職國民小學、擔任教職達三十年之久（參見卷附被告之人事資料）
    ，又何以不知如何與晚輩相處之分際，又怎會以如此曖昧且不合常情之方式來表
    達其關心，況原審訊其是否會以相同之方式，來對其自己同為國中二年級之孫子
    表示關心時，其沈默未答，足見其亦知自己之行為顯有不妥，是其事後所辯，顯
    係避重就輕之詞，其上揭猥褻犯行已堪認定，應依法予以論科。
四、本件被告之心神狀況業經長庚醫院高雄分院精神科鑑定明確，無再送其他醫療單
    位另送鑑定之必要，另被告及選任辯護人雖一再要求本院再行傳訊被害人到庭，
    但被害人於警局、偵查及原審就其受害之經過已指訴歷歷，甲○之父及告訴代理
    人復陳明因甲○尚在心理治療中、不願甲○再回憶受害之經歷，且甲○就基本構
    成要件之指訴已與事實相符，無另就支節部分再行訊問之必要，本院參酌兒童及
    少年性交易防制條例第十條第二項對於已合法訊問之被害人，已設有不得再行傳
    喚之立法例，為期尊重甲○及其家人之意願及避免被害人因一再重複庭訊，造成
    「二次傷害」及「傷口灑鹽」之遺憾，故認無再行傳喚甲○之必要，均併此敘明
    。
五、核被告所為，係犯刑法第二百二十七條第四項之與十四歲以上未滿十六歲男子猥
    褻罪。其先後二次犯行，時間緊接，所犯構成要件相同，顯係基於概括犯意為之
    ，應依連續犯之規定論以一罪，並依法加重其刑。原審因之予以論科固非無見，
    但被告雖於警訊稱伊係從頭、臉、胸部一直摸到甲○下體，但並未供稱有撫摸甲
    ○全身上下之情，及甲○亦否認被告除生殖器外，另有撫摸其他身體之部位（原
    審卷第六十七頁）；自不能以此被告有撫摸甲○生殖器，即率爾推認被告有撫摸
    甲○全身之舉，原審遽認被告另有撫摸甲○全身之猥褻動作，與卷證資料不符，
    尚有未洽，被告上訴意旨空言否認犯罪固無可取，但原審判決既有可議之處，即
    屬無可維持，應由本院予以撤銷改判，並審酌被告為人師表、本應提攜後進晚輩
    ，且身為被害人所尊稱之「叔公」，卻不未思愛護晚輩與恪守人倫之分際，反對
    正值青少年、對性知識尚屬懵懂之被害人加以猥褻，致被害人心身受創，所生危
    害固難謂輕微，但諒其年已六十四歲，且因本案已受到革職及取消退休金之處分
    ，其名譽及財產上已受到相當之懲戒，再者被告任教職長達三十年之久，對於學
    生尚無偏差之行為，此業經原審法院親至其任職之學校，詢問多名教職員及學生
    證述在卷，其犯後也曾下跪致歉欲尋求被害人及其家屬之諒解，在警訊中復曾坦
    承犯行，顯示非無悔意，且本案法定刑為三年以下之罪，依卷證資料亦只能證明
    被告只撫摸猥褻甲○生殖器，手段尚稱平和，原審量處有期徒刑二年稍嫌過重及
    其犯罪情節、動機、目的、手段等一切情狀，量處如主文所示之刑，以示懲儆。
    又原審依刑法第九十一條之一之規定，將被告送請財團法人長庚紀念醫院高雄分
  院精神科進行鑑定，依其鑑定之結論，認被告暫無施以強制治療之必要，有該院
    鑑定報告書一份在卷可參，是本院依此不另諭知被告接受強制治療之處分。
六、公訴意旨略以被告係自八十九年六月至八月間，連續多次以上述方式猥褻被害人
    ，認其亦涉犯刑法第二百二十七條第四項之罪嫌云云，然公訴人除本院所認定之
    前開二次猥褻犯行外，就其餘之犯罪事實並未詳述行為之次數，此或係依據被害
    人或告訴人之指述而起訴，然除被害人之指訴，並無其他積極之佐證足以認定被
    告尚有於八十九年六月～八月間另有何猥褻被害人之行為，但因公訴人認此部分
    與其起訴有罪部分有連續犯之裁判上一罪關係，故不另為無罪之諭知，至甲○雖
    另指稱被告有對其口交之行為，然此部分，業經檢察官以證據不足而不另為不起
    訴處分，附此敘明。
七、至被告辯護人於本院固又辯稱本案發生時間係八十九年七、八月，告訴人於九十
    一年七月始行提起告訴，已逾告訴期間云云，惟八十八年四月二十一日修正公布
    前刑法第二百二十七條第二項之罪；依同法第二百三十六條規定雖須告訴乃論，
    然八十八年四月二十一日修正公布後之刑法第二百二十七條第四項，已刪除告訴
    乃論之規定，本件犯罪時間係八十九年七、八月，已在前開法律修正之後，自不
    生告訴乃論及告訴逾期之問題，併此敘明。
八、據上論斷，應依刑事訴訟法第三百六十九條第一項前段、第三百六十四條、第二
    百九十九條第一項前段，刑法第五十六條、第二百二十七條第四項，判決如主文
本案經檢察官乙○○到庭執行職務。
中      華      民      國      九十二  年      十二    月      二十五  日
                                臺灣高等法院臺中分院刑事第七庭
                                      審判長法  官  林  榮  龍
                                            法  官  江  錫  麟
                                            法  官  謝  說  容
右正本證明與原本無異。
如不服本判決應於收受送達後十日內向本院提出上訴書狀，其未敘述上訴之理由者並
得於提起上訴後十日內向本院補提理由書（均須按他造當事人之人數附繕本）。
                                            書記官  金  珍  華
中      華      民      國      九十二  年      十二    月      三十    日
刑法第二百二十七條：
對於未滿十四歲之男女為性交者，處三年以上十年以下有期徒刑。
對於未滿十四歲之男女為猥褻之行為者，處六月以上五年以下有期徒刑。
對於十四歲以上未滿十六歲之男女為性交者，處七年以下有期徒刑。
對於十四歲以上未滿十六歲之男女為猥褻之行為者，處三年以下有期徒刑。
第一項、第三項之未遂犯罰之。
                                                                       Ａ

司法院資訊處製作；財團法人民間司法改革基金會備份。
